臺灣高雄地方法院刑事判決　　　　　　 100年度訴字第1364號
公　訴　人　臺灣高雄地方法院檢察署檢察官
被　　　告　李文偉
上列被告因毒品危害防制條例案件，經檢察官提起公訴（100年度
毒偵字第3257號），本院判決如下：
    主  文
李文偉施用第一級毒品，累犯，處有期徒刑玖月。
    事  實
一、李文偉前於民國96年間因傷害案件，經本院分別以96年度簡
    字第927號、96年度簡字第928號分別判處拘役50日、有期徒
    刑4 月確定，復於同年間因傷害、毀棄損壞案件，為臺灣高
    等法院高雄分院以96年度上易字第475號各判處有期徒刑3月
    、拘役30日確定，上開4罪嗣均經減刑並定應執行有期徒刑3
    月、拘役35日確定而接續執行，迄96年12月21日執行完畢。
    另因施用毒品案件，經本院以99年度審毒聲字第324 號裁定
    送觀察、勒戒後，因認無繼續施用毒品傾向，甫於99年6 月
    15日執行完畢釋放。詎猶不知戒絕毒癮，復於前開觀察、勒
    戒執行完畢釋放後5年內，於100年3月29日8時50分許製作警
    詢筆錄前採尿時起回溯96小時內某時，在臺灣地區某不詳地
    點，以不詳方式，施用第一級毒品海洛因1次。嗣為警於100
    年3月29日8時20分許，在高雄市○鎮區○○路與林森路口盤
    查，發現其為應受尿液檢驗人口，遂徵其同意返回派出所採
    尿送驗，結果呈鴉片類陽性反應，始悉上情。
二、案經高雄市政府警察局前鎮分局報告臺灣高雄地方法院檢察
    署檢察官偵查起訴。
    理  由
壹、證據能力部分：
    按被告以外之人於審判外之言詞或書面陳述，除法律有規定
    者外，不得作為證據，刑事訴訟法第159 條第1 項定有明文
    ；另按被告以外之人於審判外之陳述，雖不符前四條之規定
    ，而經當事人於審判程序同意作為證據，法院審酌該言詞陳
    述或書面陳述作成時之情況，認為適當者，亦得為證據；當
    事人、代理人或辯護人於法院調查證據時，知有第159 條第
    1 項不得為證據之情形，而未於言詞辯論終結前聲明異議者
    ，視為有前項之同意，同法第159 條之5 規定甚明。本判決
    所引用之證據資料屬於被告以外之人於審判外之言詞、書面
    陳述者，均經本院於調查證據時逐一提示並告以要旨，檢察
    官、被告皆未於言詞辯論終結前聲明異議，本院審酌上開證
    據作成時之情況，並無不當取供或違反自由意志而陳述等情
    形，且與本案待證事實具有關聯性，認為以之作為本案之證
    據屬適當，依上開法條規定，均具證據能力，核先敘明。
貳、實體部分：
一、訊據被告李文偉矢口否認有何施用第一級毒品犯行，辯稱：
    伊勒戒後就沒有再碰毒品，伊為警攔檢當天出車禍，所以驗
    尿、製作筆錄的過程伊都意識不清，驗尿結果呈陽性反應，
    可能是伊當天因憂鬱症至維德診所就診，醫生開的安眠藥有
    海洛因成分，也可能是警員要做業績，將伊的尿液添加含有
    海洛因成分的東西而栽贓云云。惟查：
  (一)按以氣相層析質譜儀分析法進行確認檢驗者，應不致產生偽
    陽性反應。一般施用海洛因尿液可檢出嗎啡等代謝物最大時
    限為2至4天，分別經行政院衛生署管制藥品管理局以95年5
    月10日管檢字第0950004893號、97年9月30日管檢字第09700
    09577號函釋明確〈見本院100年度訴字第1364號卷（下稱訴
    字卷）第16、16-1頁〉。
  (二)被告於100年3月29日8時50分許製作警詢筆錄前採集之尿液
    ，經送台灣檢驗科技股份有限公司依據EIA酵素免疫分析法
    為初步篩檢，再以GC/MS氣相層析質譜儀法確認檢驗後，嗎
    啡濃度為1720ng/ml，可待因濃度為19030ng/ml，呈鴉片類
    陽性反應一情，有該公司出具之濫用藥物檢驗報告及濫用藥
    物尿液檢體監管記錄表各1 份附卷足稽（見警卷第6至7頁）
    本件既經以氣相層析質譜儀法確認檢驗，應可排除偽陽性反
    應之可能，是被告尿液中確含嗎啡、可待因等海洛因代謝物
    成分之事實，自堪認定。
  (三)被告固以驗尿當天曾服用維德診所之安眠藥云云置辯，然經
    本院函詢維德診所，該診所已表示：被告於100年3月28日及
    3月31日、4月6日及14日因失眠至本診所看診，所開予病患
    之安眠藥Modipanol完全沒有可待因或嗎啡成分，肝臟中之
    代謝產物在尿液中沒有可待因及嗎啡的陽性反應等語，有該
    診所來函及Modipanol藥品說明、藥品處方箋附卷為憑〈見
    本院100年度審訴卷第2101號卷（下稱審訴卷）第29至31-1
    頁〉，顯見被告之尿液檢驗結果，與服用該診所開立之藥物
    無關，所辯此節要無可採。
  (四)被告雖辯稱：尿液可能遭警員添加海洛因而栽贓云云，惟查
    ：
  1.本案之查獲及採尿過程，業據證人即警員吳僑昇於本院審理
    時具結證述：「（被告當天採尿是否是你採的？）是。」、
    「（為何要對他採尿？）他有毒品前科，而且當時是酒駕車
    禍，也有經過他本人同意才去採尿。」、「（你的意思是說
    他是先在車禍現場，經帶回警局後發現他有毒品前科，經他
    同意所以對他採尿？）是。」、「（當天採尿過程？）全部
    都是一對一，就是我跟他在廁所，我有跟進去看，他尿出來
    後放在我們杯水杯子，然後他把杯水內的尿液倒到兩個瓶子
    內，然後把蓋子鎖緊，再由廁所拿到都有攝影機的地方封緘
    ，現在派出所內每個角度都有攝影機，然後封緘的貼紙也是
    由他本人蓋手印，也是在有攝影機的地方蓋的。」、「（採
    尿後是被告自己放在杯子，到他分裝到兩個瓶子及後來封緘
    的過程中，你有無拿過他裝尿液的杯子？）沒有。被告是先
    尿完，直接在廁所倒進那兩個瓶子。」、「（後來被告把這
    兩個瓶子分裝好，一直到拿出來到有攝影機前封緘時，你有
    無接觸過他的瓶子？）沒有。因為上面可能會有他的尿液，
    所以這過程我們都不會接觸。」等語（見訴字卷第23至24頁
    ），核與被告於警詢時陳稱：警方為我採集兩瓶尿液是我本
    人親自排放並親自簽封捺印的等語（見警卷第2頁反面）一
    致，且其證述之採尿過程，亦符合卷附警察機關執行毒品人
    口尿液採集作業流程所示「引導受檢人於採尿室監視其自行
    以紙杯採集尿液」、「引導監視列管受檢人分別將甲、乙檢
    體瓶封緘封貼於兩瓶標準尿液檢體瓶」等標準步驟（見訴字
    卷第12頁），被告於檢察事務官詢問時，亦陳稱：「（對於
    警方採尿過程有無意見？）沒有」等語（見偵卷第13頁），
    足證警員對被告採尿之過程，並無任何違反常規之異常情狀
    ，被告亦係親自採尿、親自封緘，且自採尿至封緘時止，警
    員均未曾接觸其尿液，自無在此期間添加毒品成分或換貼採
    尿標籤之可能。
  2.又標示為被告排放之尿液（檢體編號：I-100130）經送驗結
    果，係呈安非他命、甲基安非他命陰性、嗎啡、可待因陽性
    、Ketamine類陽性反應，此見上述濫用藥物檢驗報告即明（
    見警卷第7頁），而在被告採尿當天及前、後2天（即100年3
    月28日至30日），有採尿而同送前鎮分局委驗之人，包括被
    告共有4 人，此有濫用藥物尿液檢體監管紀錄表在卷可徵（
    見警卷第6頁），惟另3人之尿液送驗結果，分別為：(1)檢體
    編號I-100129：安非他命、甲基安非他命陽性、鴉片類、愷
    他命陰性；(2)檢體編號：I-100131：安非他命類陰性、鴉片
    類陽性、Ketamine類陰性；(3)檢體編號：I-100132：安非他
    命類陰性、鴉片類陰性、愷他命陰性；俱與被告上述驗尿結
    果相異，已足排除警員將當天存放之他人尿液混為被告尿液
    之可能。再者，施用第三級毒品愷他命並不構成刑事犯罪，
    故倘如被告所述，其驗尿結果係警員有意栽贓，則警員添加
    海洛因即足以達其入被告於罪之目的，實無必要多此一舉，
    另刻意混入不至成立犯罪、對警員查獲犯罪業績無助益之愷
    他命，是被告所懷疑之栽贓情事，除無任何實據、不合情理
    外，卷內事證更已足排除此一可能性，故其此一辯解不足採
    信。
  (五)被告另辯稱：其警詢、採尿時因吃藥而意識不清云云，並聲
    請本院調閱其採尿時之錄影畫面，惟經本院函調結果，該錄
    影因存放期限僅3個月，故已無法提供，有警員吳僑昇出具
    之職務報告在卷可稽（見審訴卷第58頁），此部分之證據聲
    請要屬不能調查，惟被告採集尿液過程並無意識不清之情形
    ，業經負責採尿之警員吳僑昇陳明於其職務報告（見審訴卷
    第58頁），且被告當時係獨立完成採尿、封緘等手續，業如
    前述，復觀諸被告之警詢筆錄，其回答均能切題，無答非所
    問、胡言亂語之情形，尤以其在警員詢及「最近有無服用感
    冒藥」、「你遭警方帶至所內身體有無任何部位受傷」、「
    最後一次何時吸食毒品」等問題，尚能具體自發陳述最近有
    服用一粒眠、身體因車禍而受傷、最後一次吸食毒品是在93
    年間等語（見警卷第2 頁反面），足徵其所辯警詢、採尿時
    意識不清之詞為虛。
  (六)至本院依被告聲請，將扣案標示為被告排放之尿液（檢體編
    號：I-100130）2瓶與被告之口腔黏膜，送調查局比對DNA結
    果，因送驗尿液2瓶有效DNA含量不足，經重複檢驗均無法檢
    出粒線體DNA序列，故無法與被告口腔棉棒之DNA進行比對一
    情，有法務部調查局DNA鑑識實驗室鑑定書1份在卷可按（見
    審訴卷第61頁），然送驗尿液有效DNA不足之原因多端，時
    間經過是可能原因之一，蓋尿液中有酵素，會分解尿液中
    DNA  ，也可能因採尿前服用藥物，致藥物成分與尿液DNA結
    合而無法鑑驗，業經本院電詢法務部調查局DNA鑑識實驗室
    得知，有本院辦理刑事案件電話紀錄查詢表1紙在卷可參（
    見訴字卷第17頁），是無法鑑定比對之原因並無反常之處，
    自不足以執此謂扣案2 瓶尿液非被告所排放，或採尿過程有
    瑕疵，故仍不足以為被告有利之認定。
  (七)綜上，被告排放之尿液中確含有第一級毒品海洛因成分，且
    非服用前述安眠藥所引起，又警員對其採尿送驗過程並無造
    假、栽贓之情形，參照上開海洛因由尿中排出之時限解釋，
    堪認被告之尿液檢驗結果呈嗎啡、可待因陽性反應，乃其確
    於採尿時回溯96小時內某時許，施用第一級毒品海洛因之故
    ，本案事證已臻明確，被告犯行堪以認定。
三、核被告所為，係犯毒品危害防制條例第10條第1 項之施用第
    一級毒品罪。其施用第一級毒品前後持有該毒品之低度行為
    ，應為其施用之高度行為所吸收，不另論罪。被告有如上所
    載之犯罪科刑及執行情形，有臺灣高等法院被告前案紀錄表
    1份在卷可查，其於受有期徒刑執行完畢後，5年內故意再犯
    本件有期徒刑以上之罪，為累犯，應依刑法第47條第1項規
    定，加重其刑。爰審酌被告歷經觀察、勒戒，仍未能戒絕毒
    癮，再犯本案施用第一級毒品犯行，至屬不該，且犯後一再
    飾詞否認，甚而誣指警員栽贓，難認具悔意，本應重懲，惟
    念施用毒品仍屬自戕行為，對社會造成之危害尚非直接鉅大
    等一切情狀，認檢察官求處有期徒刑11月猶嫌過重，爰量處
    如主文所示之刑，以資儆懲。
據上論斷，應依刑事訴訟法第299 條第1 項前段，毒品危害防制
條例第10條第1項，刑法第11條前段、第47條第1項，判決如主文
。
本案經檢察官黃世勳到庭執行職務。
中    華    民    國   100    年    12    月    29    日
                  刑事第十三庭審判長法  官  黃蕙芳
                                    法  官  陳采葳
                                    法  官  陳筱雯
以上正本證明與原本無異。
如不服本判決應於收受送達後10日內向本院提出上訴書狀，並應
敘述具體理由；如未敘述上訴理由者，應於上訴期間屆滿後20日
內向本院補提理由書（均須按他造當事人之人數附繕本）「切勿
逕送上級法院」。
中    華    民    國   100    年    12    月    29    日
                                    書記官  陳建琪
附錄本案論罪科刑法條：
毒品危害防制條例第10條第1 項
施用第一級毒品者，處 6 月以上 5 年以下有期徒刑。